【裁判字號】    92,訴,1194
【裁判日期】    921021
【裁判案由】    強盜等
【裁判全文】
臺灣桃園地方法院刑事判決                        九十二年度訴字第一一九四號
    公  訴  人  臺灣桃園地方法院檢察署檢察官
    被      告  乙○○
右列被告因妨害自由案件，經檢察官提起公訴（九十二年度偵字第二一一０號、九十
二年度偵字第五八五四號、九十二年度偵字第一０一九０號及九十二年度偵字第一一
五三三號），本院合議庭依被告於準備程序進行中為有罪之陳述，裁定改依簡式審判
程序審理，判決如左：
    主  文
乙○○共同以非法方法剝奪他人行動自由，累犯，處有期徒刑參月，如易科罰金，以
參佰元折算壹日。
    事  實
一、乙○○前於八十六年間因違反麻醉藥品管理條例案件，經本院於八十六年四月二
    十二日以八十六年易字第一一０七號判處有期徒刑七月確定，於八十七年五月八
    日縮短刑期執行完畢，又於前開判決後之八十六年間，因非法吸用化學合成麻醉
    藥品及轉讓禁藥，經本院於八十七年三月二日，以八十七年度訴字第一六一號分
    別判處有期徒刑八月及有期徒刑六月，並定期應執行有期徒刑一年確定，於八十
    八年十二月二十九日縮短刑期假釋出監，並於八十九年三月二十九日執行完畢，
    其於前開有期徒刑之執行完畢後五年內，仍不知悛悔，因甲○○得知丁○積欠其
    父吳昌誠新台幣（下同）三萬二千元未還，而於九十二年一月十五日上午九時許
    ，夥同乙○○前往丁○所任職在桃園縣平鎮市○○路二號之平鎮國中，二人基於
    剝奪人行動自由之犯意聯絡，欲強押丁○討債，甲○○與丁○在平鎮國中大門口
    之警衛室外，二人因欠款之數額發生爭執，甲○○即出手掌摑丁○臉頰，致丁○
    受有左臉頰鈍傷、瘀青一處（三公分乘一公分）之傷害，嗣三人經警衛劉清平協
    調進入警衛室洽談，甲○○與丁○再度發生激烈爭執，甲○○即強拉丁○頭髮，
    將之強押進入車牌號碼九Ｐ—九四三０號之自用小客車，由乙○○駕駛該車，控
    制其行動自由，二人先將丁○押往某不詳之偏僻地點，由甲○○持木棍加以毆打
    ，致其受有左側頭頂挫擦傷、血腫（五公分乘三公分）及前胸、右肩腫脹、壓痛
    等傷害，除以毆打方式施強暴外，並脅迫稱：若不還錢，要將其作掉，錢也不要
    了，致使丁○心生恐懼，答應返還甲○○所稱數額之款項，吳、唐二人即先將丁
    ○押返平鎮國中，欲找校長出面借錢未果，乙○○即先離去。嗣於是日十五時許
    ，甲○○持自丁○住處取得、其弟丙○所有之玉質飾品等珠寶，欲加以變賣償債
    ，乃通知乙○○偕同前往銀樓鑑價，其間丁○、丙○乃趁隙逃離控制，前往桃園
    縣政府警察局平鎮分局北勢派出所報案，始悉上情。
二、案經丁○訴由桃園縣警察局平鎮分局報請台灣桃園地方法院檢察署檢察官偵查起
    訴。
    理  由
一、按刑事訴訟法業於被告行為後修正，增訂第二百七十三條之一，並於九十二年二
    月六日經總統公布，同年九月一日起施行。修正後刑事訴訟法第二百七十三條之
    一規定除被告所犯為死刑、無期徒刑、最輕本刑為三年以上有期徒刑之罪、或高
    等法院管轄第一審案件者外，於審判期日前之程序進行中，被告先就被訴事實為
    有罪之陳述時，審判長得告知被告簡式審判程序之旨，並聽取當事人、代理人、
    辯護人及輔佐人之意見後，裁定進行簡式審判程序。經查，本件被告被訴妨害自
    由罪一案，為前開不得進行簡式審判程序以外之案件，經被告於本院行準備程序
    就被訴事實為有罪之陳述，受命法官告知被告簡式審判程序之旨，並聽取公訴人
    、被告之意見後，本院爰依右開刑事訴訟法第二百七十三條之一之規定，裁定改
    依簡式審判程序審判之，合先敘明。
二、右揭共同以非法之方法剝奪被害人丁○之行動自由之事實，業據被告坦承不諱，
    且被害人亦就其被害情形指述歷歷，證人即當時平鎮國中警衛、職員劉清平、朱
    普文、賴孝深亦分別就所見情形證述明確，同案被告甲○○亦於本院審理時供稱
    ：「他是我在路上遇到的，我告訴他我要去討錢，我就要求他陪我去」，足認被
    告確有參與其事，其自白犯罪與事實相符而可採信，其犯行堪予認定。
三、核被告所為係犯刑法第三百零二條第一項之剝奪行動自由罪，被告與同案被告甲
    ○○就剝奪丁○行動自由犯行有犯意聯絡及行為分擔，為共同正犯。又本件被告
    與共同被告甲○○基於妨害告訴人自由之犯意聯絡，以強暴（包括對被害人之傷
    害犯行）、脅迫方式迫使告訴人與之上車而剝奪告訴人之行動自由，其間又以加
    害生命、身體之事恐嚇，使告訴人心生畏懼，致生危害於安全，惟此仍屬包含於
    妨害告訴人行動自由之同一意念之中，是被告所為僅成立刑法第三百零二條第一
    項之妨害自由罪，不另論以第三百零五條之恐嚇危害安全罪。被告有如犯罪事實
    欄所載之論罪科刑執行情形，有被告刑案資料查註紀錄表及台灣高等法院被告全
    國前案紀錄表在卷可稽，其於有期徒刑執行完畢後五年內，再犯本件有期徒刑以
    上之罪，為累犯，應依刑法第四十七條規定加重其刑。爰審酌被告犯罪之動機、
    目的、手段、品行、智識程度、所生危害及犯罪後之態度等一切情狀，量處如主
    文所示之刑，並諭知易科罰金之折算標準。
據上論斷，應依刑事訴訟法第二百七十三條之一第一項、第二百九十九條第一項前段
，刑法第二十八條、第三百零二條第一項、第四十七條、第四十一條第一項前段，罰
金罰鍰提高標準條例第一條前段、第二條，判決如主文。
本案經檢察官林良蓉到庭執行職務。
中     華     民     國      九十二     年     十     月     二十一     日
                             臺灣桃園地方法院刑事第四庭
                                 法  官  沈 士 亮
右正本證明與原本無異。
如不服本判決，應於判決送達後十日內向本院提出上訴狀( 應附繕本 )，上訴於
臺灣高等法院。
                                 書記官  邱 志 堅
中     華     民     國      九十二     年     十     月     二十一     日
附錄本案論罪科刑法條全文：
中華民國刑法第三百零二條
 (剝奪他人行動自由罪)
私行拘禁或以其他非法方法，剝奪人之行動自由者，處五年以下有期徒刑
、拘役或三百元以下罰金。
因而致人於死者，處無期徒刑或七年以上有期徒刑，致重傷者，處三年以
上十年以下有期徒刑。
第一項之未遂犯罰之。


司法院資訊處製作；財團法人民間司法改革基金會備份。
